【裁判字號】    90,交上易,339
【裁判日期】    900926
【裁判案由】    過失傷害
【裁判全文】
臺灣高等法院刑事判決                          九十年度交上易字第三三九號
    上  訴  人  乙○○
    即  被  告
右上訴人因被告過失傷害案件，不服臺灣土林地方法院八十九年度易字第二五一號，
中華民國九十年七月六日第一審判決（起訴案號：臺灣士林地方法院檢察署八十九年
偵字第七二一七號聲請簡易判決處刑書）提起上訴，本院判決如左：
    主  文
上訴駁回。
    事  實
一、乙○○於民國（下同）八十九年三月四日上午七時三十五分許，騎乘車號ＣＩＨ
    －五七九號一五○ＣＣ之重型機車，沿臺北市○○路北往南行駛，行經臺北市○
    ○區○○路與承德路口時，因遇紅燈暫停於機車停等區，待交通號誌變為綠燈後
    旋即起步行駛，乙○○本應注意於市區道路行駛時速不得超過四十公里，且應注
    意車前狀況，隨時採取必要之安全措施，而依當時天侯晴、光線為日間自然光線
    ，路面狀態乾燥且無缺陷，視距良好，並無不能注意之情事，竟疏未注意，於起
    步後，冒然加速至每小時四、五十公里高速前行，欲通過該路口，適有甲○○亦
    騎乘車號ＥＦＥ－二七○號輕型機車，亦疏未注意交通號誌，自中正路最外側慢
    車道（第七車道）駛出，乙○○見狀閃剎不及，其騎乘之機車車頭撞擊甲○○騎
    乘機車之左前車身，致甲○○人車倒地，受有頭部外傷、蜘蛛網膜下腔出血、硬
    腦膜下出血及左側鎖骨骨折等傷害。乙○○於肇事後，未被有偵查犯罪職權之機
    關或公務員發覺前，即向前往處理之警員林德榮主動承認肇事，自首而接受裁判
    。
二、案經甲○○訴由臺灣士林地方法院檢察署檢察官偵查聲請簡易判決處刑。
    理  由
一、上訴人即被告乙○○固坦承於前開時地與告訴人甲○○騎乘之機車發生車禍碰撞
    等情。惟辯稱略以：「未超速，亦未闖紅燈」云云。經查：
(一)、被告乙○○初於原審訊問時辯稱：「（你告訴警員當時的車速是多少？）三十至
    四十」（原審卷第三五頁），經提示交通事故談話紀錄表後（七二一七號偵卷第
    九頁），其復稱：「四十至五十公里」（原審卷第三五頁），又稱：「我指四十
    到五十公里是指我煞車前的速度，三十到四十公里是指事故發生時的速度」（原
    審卷第四十頁）云云。惟按交通安全規則速限之限制在於確保駕駛人遭遇危險時
    ，得即時反應適時剎停，以避免車禍，致人員車輛發生損傷。查本案被告從肇事
    之路口行至與告訴人發生碰撞之地點約三十公尺左右，被告既以時速四、五十公
    里之速度超速行駛（市區道路速限為四十公里，詳如後述），致遭遇危險時，無
    法即時剎停，故不論其事故時其之剎車使車速已減至多少公里，仍無解其已超速
    至無法即時剎停，避免危險發生之事實。
(二)、被告於肇事後於警訊稱：「我車發現距離伍至陸公尺處」（同上偵卷第九頁），
    又稱和被害人相撞時前方同向只有被告一輛車（原審卷第四一頁）。但依事故現
    場圖所示中正路僅西向東一側之車道即寬達十八點八公尺，被告車行至告訴人前
    方約五至六公尺方發見告訴人之機車，待發見後又不及閃避而肇事，顯見其並未
    注意車前狀況，並隨時採取必要安全措施甚明。被告雖於原審訊問時翻異前詞，
    稱從發現告訴人位置至碰撞位置中間距離十四到十五公尺云云（原審卷第三七頁
    ），惟按諸經驗法則，案發時之供述因較少權衡利害得失，較之事後翻異之詞，
    自較可信，故除非可證明其更異之詞與事實更為相符，或其初供係虛偽外，自不
    得任意捨棄初供不採（七十三年台上字第三九九八號判決參照），被告既於肇事
    後警察訊問時供陳，發現告訴人時距離為五、六公尺等語，於原審時方翻異前詞
    ，改稱發現告訴人時係距離十五、六公尺云云，然並未提任何證據供查證，自難
    憑信。是被告翻異前詞，既與先前供述不符，揆諸前揭說明，尚難認其後供述與
    事實相符而較其初供為可採，自無捨其警詢時供述不採，而信其更異之詞。
(三)、告訴人甲○○於肇事後雖稱：「行經肇事路口前，號誌為直行箭頭綠燈，我車繼
    續往前行駛至肇事地點」（同上偵卷第八頁）等語，被告則稱：「我車見號誌為
    紅燈，我車就暫停在機車專用停車格左邊，號誌變換為綠燈，我車加油起步至路
    口中間」（同上偵卷第九頁）等語，是兩造所陳肇事當時之燈號顯不一致。惟依
    交通事故現場圖（同上偵卷第五頁）所示，被告與告訴人所騎乘機車倒地後之刮
    地痕位置，係位於承德路由北向南一側之車道並已過中正路口，顯見兩造之撞擊
    位置，應係位於上開位於承德路由北向南之車道且已過中正路路口處。是如告訴
    人所述，肇事時中正路方向為直行綠燈，衡情被告應不可能於日間以時速達四、
    五十公里之速度直行，闖越紅燈達三十餘公尺後，再至最右側慢車車道（中正路
    西向東側第七車道）處撞及告訴人之理。是被告所述其因紅燈暫停於機車專用停
    車格，至號誌轉換為綠燈方加速前行等語，因與事證相符而為可採。
(四)、告訴人遭被告撞及人車倒地受有頭部外傷，蜘蛛網膜下腔出血，硬腦膜下出血及
    左側鎖骨骨折等傷害，有新光吳光獅紀念醫院八十九年三月九日之診斷證明書在
    卷可憑（七六○號他字卷第五頁）。且被告所受之上開傷害，亦非屬重大不能治
    癒之傷害，亦有上開醫院十九年一月三十一日（九○）新醫醫字第○六九號函在
    卷可按（原審卷第五二頁）。
(五)、按行車速度，依標誌之規定，無標誌者，在市區道路，時速不得超過四十公里，
    在市區○○道上時速不得超過三十公里。且汽車駕駛人應注意車前狀況，並隨時
    採取必要之安全措施，道路交通安全規則第九十三條第一項前段，第九十四條第
    三項分別定有明文。被告騎乘機車於台北市市區道路○○路上行駛，自應注意上
    述道路交通安全規定，且依當時路況，又無不能注意之情形，竟疏未注意，以致
    肇事，使告訴人受有傷害，雖告訴人亦有未遵守交通號誌之過失，業如前述，惟
    仍無解於被告過失之責，而告訴人確因本件車禍受有傷害已如前述，則與被告之
    過失行為間顯有相當因果關係。
(六)、本件車禍經送臺北市車輛事故鑑定委員會鑑定結果，亦認被告騎乘機車涉嫌超速
    行駛，告訴人涉嫌違反號誌管制等情，有該委員會八十九年十一月七日函附之鑑
    定意見書在卷可依（原審卷第十一頁）。又經被告聲請再送臺北市政府交通局覆
    議覆議結果，亦認被告涉嫌超速行駛，告訴人涉嫌違反號誌管制，有台北市政府
    交通局九十年五月二十四日函附之覆議意見書附卷可憑（原審卷第七六頁），足
    徵被告應有疏失。
(七)、綜上，本件事證明確，被告所辯應屬推諉而不可取，其犯行堪予認定，應依法論
    科。
二、核被告乙○○前開行為，係犯刑法第二百八十四條第一項之過失傷害罪。被告於
    肇事後，未被有偵查犯罪職權機關或公務員發覺前，且於警員到場處理而未發現
    其犯罪前，主動表明係其騎乘機車肇事，而接受裁判，此業據警員林榮德證述明
    確（原審卷第四三頁），其所為合於自首要件，應依刑法第六十二條前段規定減
    輕其刑。被告行為後，刑法第四十一條業於九十年一月四日修正為「最重本刑為
    五年以下有期徒刑以下之刑之罪，而受六月以下有期徒刑或拘役之宣告，因身體
    、教育、職業、家庭之關係或其他正當事由，執行顯有困難者，得以一元以上三
    元以下折算一日，易科罰金。但確因不執行所宣告之刑，難收矯正之效，或難以
    維持法秩度序者，不在此限」「併合處罰之數罪，均有前項情形，其應執行之刑
    逾六月者，亦同」並於同年月十日公布施行，於同年月十二日生效，比較新舊法
    之規定，以變更後之新法對被告有利，依刑法第二條第一項前段之規定，自應適
    用裁判時之新法。原審認被告罪證明確，並適用刑法第二條第一項前段、第二百
    八十四條第一項、第六十二條前段、第四十一條第一項前段、罰金罰緩提高標準
    條例第一條前段、第二條之規定，審酌被告之素行、過失程度、犯後態度、迄未
    與被害人達成民事和解等一切情狀，量處被告乙○○有期徒刑參月，如易科罰金
    以參佰元折算壹日。經核原判決認事用法並無不合，量刑之諭知亦屬妥適，被告
    以量刑過重等情提起上訴，指摘原判決不當，因量刑為事實審職權，且原審判決
    量刑業審酌各相關情形，是被告上訴為無理由，應予駁回。
三、據上論斷，應依刑事訴訟法第三百六十八條，判決如主文。
本案經檢察官王安明到庭執行職務。
中      華      民      國    九十      年      九      月    二十六    日
                              臺灣高等法院刑事第七庭
                審判長法  官  吳  啟  民
                                        法  官  林  瑞  斌
                                        法  官  施  俊  堯
右正本證明與原本無異。
不得上訴。
                                        書記官  顏  志  豪
中      華      民      國    九十      年      九      月    二十六    日
附錄：本判決論罪科刑法條：
刑法第二百八十四條
因過失傷害人者，處六月以下有期徒刑、拘役或五百元以下罰金，致重傷者，處一年
以下有期徒刑、拘役或五百元以下罰金。
從事業務之人，因業務上之過失傷害人者，處一年以下有期徒刑、拘役或一千元以下
罰金，致重傷者，處三年以下有期徒刑、拘役或二千元以下罰金。


司法院資訊處製作；財團法人民間司法改革基金會備份。
